【裁判字號】    97,簡上,214
【裁判日期】    970528
【裁判案由】    詐欺
【裁判全文】
臺灣桃園地方法院刑事判決             97年度簡上字第214號
上  訴  人
即  被  告  甲○○
上列上訴人即被告因詐欺案件，不服本院簡易庭於民國96年12月
31日所為之96年度桃簡字第3267號第一審簡易判決（聲請簡易判
決處刑案號：96年度偵字第23003 號）提起上訴，經本院改依通
常程序審理，並自為第一審判決如下：
    主  文
原判決撤銷。
甲○○無罪。
    理  由
一、公訴意旨略以：被告甲○○明知提供帳戶供他人使用，具有
    幫助掩飾或藏匿他人進行詐欺等犯罪之可能性，仍於民國96
    年7 月4 日，將其在國泰世華商業銀行股份有限公司（下稱
    國泰世華銀行）桃園分行申請之帳戶（帳號：000000000000
    號）之存摺、提款卡及其密碼，交付某真實姓名年籍均不詳
    自稱「汪明麗」之成年女子使用，嗣「汪明麗」即夥同詐騙
    集團之某姓名年籍不詳之成年人，於96年7 月12日下午3 時
    30分許，誆稱為中華電信公司人員，以電話向被害人乙○○
    佯稱其帳戶遭冒用，需將存款轉帳，致被害人乙○○信以為
    真而陷於錯誤，而依渠等指示，於96年7 月16日下午1 時許
    匯款新臺幣（下同）35萬元至甲○○之上揭帳戶，嗣經乙○○發覺受騙，經警循線始查悉上情，因認被告涉犯刑法第30
    條1 項、第339 條第1 項幫助詐欺取財罪嫌等語。
二、按當事人、代理人或辯護人於法院調查證據時，知有第159
    條第1 項不得為證據之情形，而未於言詞辯論終結前聲明異
    議者，視為有前項之同意，刑事訴訟法第159 條之5 第2 項
    定有明文，證人乙○○於警詢中所為之證述，未經公訴人、
    被告於本院言詞辯論終結前對上開證人證述之證據能力聲明
    異議，並經本院審酌上開證詞認為適當，自得採為本案證據
    。另本案所引用之卷內書證，經核並無公務員違法取得情形
    ，且公訴人、被告亦未於本院言詞辯論終結前聲明異議，亦
    均得採為本案證據，核先敘明。
三、按犯罪事實應依證據認定之，無證據不得認定其犯罪事實；
    不能證明被告犯罪者，應諭知無罪之判決，刑事訴訟法第15
    4 條第2 項、第301 條第1 項各定有明文。再按事實之認定
    ，應憑證據，如未能發現相當證據，或證據不足以證明，自
    不能以推測或擬制之方法，以為裁判基礎；在訴訟上用以證
    明事實之證據，須於通常一般之人均不致於有所懷疑，而得
    確信其為真實之程度者，始得據以為有罪之認定，倘其證明
    尚未達到此一程度，而有合理之懷疑性存在，致使無從為有
    罪之確信時，即應為無罪之判決，最高法院40年臺上字第86
    號、76年臺上字第4986號分別著有判例。
四、公訴意旨認被告甲○○涉犯上開罪名，無非以被告之自白、
    證人乙○○於警詢之證述、被告帳戶開戶資料、往來明細、
    國泰世華商業銀行活期儲蓄存款存入憑條等為主要論據，訊
    據被告甲○○於本院第二審審理中雖坦承有將其國泰世華商
    業銀行桃園分行之帳戶存摺、提款卡、密碼、印章交給自稱
    「汪明麗」之女子，然堅詞否認有何幫助詐欺犯行，並辯稱
    ：我是在奇摩知識上面看到「汪明麗」留言說可以幫忙向農
    會貸款的訊息，因為我的條件無法向銀行貸款，我就傳簡訊
    給「汪明麗」問我可否辦貸款，「汪明麗」說我負債太高，
    薪水太低，要幫我做假的薪資證明及假收入，並說要把錢存
    在我帳戶裡，怕我領走，要我把我國泰世華銀行、華南銀行
    存摺、提款卡、印章快遞給她，後來在96年7 月20日就聯絡
    不上「汪明麗」，才知道被騙等語。
五、經查：
  (一)被告甲○○於96年7 月4 日委託貨運公司將其向國泰世華銀
    行桃園分行申辦之帳號000000000000號存款帳戶存摺、提款
    卡、印章及提款密碼交給年籍不詳自稱為「汪明麗」之成年
    女子，嗣後被害人乙○○於96年7 月12日下午3 時許接獲不
    明成年人來電表示其電話費用未繳，其金融帳戶可能遭到冒
    用，須將帳戶內之現金匯至另1 個帳戶，以免遭人盜領等語
    ，被害人乙○○遂陷於錯誤，先於同日下午3 時30分許匯款
    45萬元至案外人陳品之國泰世華銀行石牌分行帳戶內，又於
    96 年7月16日下午1 時許，至桃園縣平鎮市國泰世華銀行延
    平分行匯款35萬元至被告上開帳戶內，同日該35萬元旋遭分
    次提領一空等情，除據被告迭於警詢、偵查及本院審理中坦
    承不諱外，並有證人即被害人乙○○於警詢中證述明確（偵
    卷第7 、8 頁）及國泰世華銀行桃園分行帳號000000000000
    號之印鑑卡、存摺存款交易查詢、國泰世華銀行活期儲蓄存
    款存入憑條、託運單各1 紙在卷可參（偵卷第11至14頁、本
    院簡上卷第29頁）。
  (二)至於被告將上開國泰世華銀行帳戶資料交付給「汪明麗」之
    原因，被告辯稱：是因為「汪明麗」在網路上稱可以協助辦
    理向農會貸款事宜及美化帳戶做薪資證明，要幫我存錢進去
    我的帳戶，所以要我把銀行帳戶存摺、提款卡、印章寄給她
    ，怕我把錢領出來，我才將我的國泰世華銀行、華南銀行帳
    戶存摺、提款卡、印章寄給「汪明麗」等情，而否認有何提
    供帳戶資料作為幫助「汪明麗」及其所屬詐騙集團詐欺被害
    人之用等情；經查，被告供稱其為向農會貸款遭受「汪明麗
    」騙取本件其所申辦之國泰世華銀行帳戶存摺、印章、提款
    卡及密碼等物，自被告提出其使用之0000000000號行動電話
    簡訊照片及96年6 、7 月份之行動電話通話明細清單等資料
    觀之，自稱「明麗」之人於96年6 月29日確有傳送簡訊予被
    告，告知其使用之行動電話號碼為0000000000號等情，又於
    96年7 月11日傳送簡訊予被告，稱手機遺失，故改用000000
    0000號行動電話等情，而被告確實於96年6 月29日至96年7
    月20日間有使用0000000000號行動電話與上開「明麗」之2
    支行動電話聯繫，且被告傳送簡訊予「明麗」之內容均係關
    於債務整合、貸款之事項等情，有上開被告行動電話簡訊照
    片10張、0000000000號行動電話96年7 、8 月通話明細清單
    （內容顯示的是96年6 、7 月之通話明細）等資料在卷可證
    （偵卷第25至30頁、第32頁），與被告所述其委請「汪明麗
    」協助向農會貸款之事大致相合。再者，被告辯稱其在「奇
    摩知識」網頁上見「汪明麗」刊登之協助貸款資料才與「汪
    明麗」聯繫，進而為貸款之便，將其申辦之銀行帳戶資料寄
    給「汪明麗」等情，已提出奇摩知識網頁列印資料為據（偵
    卷第40至47頁），且證人丁○○於本院第二審審理中證稱：
    我於96年6 月間在網路上發問有何方式可以貸款，「汪明麗
    」在網路上回答我，我就打電話跟「汪明麗」聯絡，「汪明
    麗」說她姊夫在蘆竹農會當經理，可以幫忙貸款，「汪明麗
    」評估可以向農會貸款80萬元，後來「汪明麗」叫我快遞我
    的帳戶存摺、印章、提款卡給她，她要把自己的錢存進我的
    帳戶，怕我把錢領出來，所以提款卡也要給她，我就在96年
    7 月5 日寄存摺、提款卡給「汪明麗」，但隔天「汪明麗」
    的電話就打不通，我沒有見過「汪明麗」本人，「汪明麗」
    只有派快遞公司來收存摺，「汪明麗」跟我聯絡的電話有3
    支，分別是0000000000、0000000000、0000000000；後來我
    在網路上看到被告也是被騙，我就跟被告聯絡，看騙我們的
    是不是同一個人，我在網路上使用的名稱是「十夜」，被告
    使用的名稱是「綾」等語（本院簡上卷第49至56頁）、證人
    丙○○於本院第二審審理中證稱：96年6 月底，我在奇摩知
    識上面用「呆喬」發問貸款的事情，「汪明麗」在上面回答
    ，我就打電話給她，「汪明麗」說要幫我評估我的信用可否
    貸款，後來「汪明麗」說要我2 個存摺，她要把她的錢存到
    我其中1 個存摺，再轉存到我另1 個存摺做薪資轉帳證明，
    我對銀行的事情不懂，我認為「汪明麗」說的是真的，「汪
    明麗」說可向農會貸款20萬元，我本來預計要向銀行貸款，
    但我的條件好像辦不過，我有上網看各家銀行貸款條件，需
    要薪資證明半年以上，我的條件不符，「汪明麗」說貸款有
    過件才收百分之十的報酬，沒有過件就不收費，之後我把存
    摺交給「汪明麗」後，「汪明麗」說會有照會電話，但我等
    了1 天都沒有電話，「汪明麗」說她怕我照會不過，所以把
    照會電話改成她的電話，並說照會完後2 、3 天就會放款，
    會帶我去領錢，但後來「汪明麗」的電話都打不通，約定放
    款那天我就接到銀行電話，說我的帳戶成為警示帳戶等語（
    本院簡上卷第57至62頁），均與被告所述急需用錢而遭「汪
    明麗」以協助貸款之事取得銀行帳戶存摺、提款卡等情大致
    相同，且證人丁○○、丙○○所證述騙取存摺、提款卡之人
    均係自稱「汪明麗」之女子，而證人丁○○證述「汪明麗」
    使用的行動電話，與被告所稱「汪明麗」使用的電話000000
    0000、0000000000亦相合無誤，顯見自稱「汪明麗」之成年
    女子專在「奇摩知識」網頁上利用需錢孔急而無法以正常管
    道向銀行貸款之人輕率、無經驗的心態，而向他人佯稱可轉
    進大量金錢以美化帳戶、協助貸款，輕易詐騙取得他人之銀
    行存摺、提款卡、印章及密碼等物，而被告正係誤信「汪明
    麗」可協助貸款，而受「汪明麗」指示交付其所申請之國泰
    世華銀行、華南銀行帳戶存摺、提款卡、印章等物無訛。
  (三)被告既係需錢孔急而誤信「汪明麗」可美化帳戶及協助貸款
    ，故將其申辦之銀行存摺、提款卡、印章交由「汪明麗」，
    卷內又查無證據可認被告有取得任何報酬或好處，此已與一
    般以會計作帳、地下錢莊使用等用途在報上刊登廣告要求他
    人提供帳戶資料，並給予提供者數千元不等之報酬後，再供
    犯罪集團使用等情形有異，且以近日政府致力斷絕人頭帳戶
    來源之努力及媒體不時宣導不得將帳戶資料交給他人使用之
    情形，詐騙集團以給予報酬取得可用人頭帳戶已漸形不易，
    轉型以詐騙方式取得他人帳戶資料加以使用之情形亦不在少
    數，而「汪明麗」既以協助貸款、美化帳戶為名誘騙被告交
    付銀行帳戶資料，被告將帳戶資料交給「汪明麗」之目的係
    用以美化帳戶而貸款，自無法預料「汪明麗」日後會將其銀
    行帳戶資料供作其所屬詐騙集團之用，難認被告係基於幫助
    詐欺取財之犯意而提供銀行帳戶資料給「汪明麗」予其所屬
    詐欺集團使用。
六、綜上所述，本案被告對其申請開立之國泰世華銀行帳戶、華
    南銀行帳戶之存摺、提款卡、印章、提款密碼雖未能善盡保
    護管理之責，容有輕率、疏失之處，導致前開「汪明麗」所
    屬犯罪集團成員可利用被告上開國泰世華銀行帳戶對被害人
    乙○○實施詐欺取財犯行，致使被害人乙○○受騙損失金錢
    ，然被告既係為貸款之用而遭人騙取帳戶資料，綜合本件卷
    內事證，尚難認定被告係本於幫助他人詐欺犯罪之故意，而
    交付帳戶供他人使用，此外，復查無其他積極證據足資證明
    被告確有幫助詐欺之犯意，殊難僅憑被告交付帳戶之存摺、
    提款卡、印章及提款密碼等物予年籍不詳自稱「汪明麗」之
    成年人供被害人乙○○匯款至被告上開國泰世華銀行帳戶內
    ，推論被告有幫助詐欺犯罪之認識，而遽以幫助詐欺罪相繩
    ，自應為被告無罪之諭知。原審認定被告犯行明確，對被告
    為實體有罪判決，固非無見，惟本件既無法達到被告有罪之
    確信，被告以其未犯罪為由提起上訴，指摘原判決不當，為
    有理由，自應由本院撤銷原判決，又本件既有刑事訴訟法第
    451 條之1 第4 項第3 款不得為簡易判決情形，依同法第45
    2 條規定，本院於撤銷原審判決後，並自為第一審判決而為
    被告無罪之諭知。
據上論斷，應依刑事訴訟法第452 條、第455 條之1 第1 項、第
3 項、第369 條第1 項前段、第364 條、第301 條第1 項，判決
如主文。
本案經檢察官徐文豪到庭執行職務。
中    華    民    國    97    年    5     月    28    日
                  臺灣桃園地方法院刑事第四庭
                      審判長法  官    黃斯偉
                            法  官    陳可薇
                            法  官    蘇昭蓉
以上正本證明與原本無異。
如不服本判決，應於判決送達後10日內向本院提出上訴狀（應附
繕本），其未敘述上訴理由者，應於上訴期間屆滿後20日內補提
理由書狀於本院，上訴於臺灣高等法院。
                            書記官    黃俊燁
中    華    民    國    97    年    5     月    28    日


司法院資訊處製作；財團法人民間司法改革基金會備份。
